宣    示    判    決    筆    錄　　110年度板建簡字第5號

原　　　告　蔡正義　
　　　　　　蔡仁傑　
兼上二人共同
訴訟代理人　蔡金河　
被　　　告　顏一平　
兼　上一人
訴訟代理人　富裕傳承管理顧問股份有限公司

法定代理人　盧集義　
訴訟代理人（兼被告顏一平複代）
　　　　　　楊建源　
　　　　　　鄭筑方　
上列當事人間110年度板建簡字第5號請求損害賠償事件於中華民
國110年8月17日辯論終結，於中華民國110年9月9日下午4時30分
整，在本院板橋簡易庭公開宣示判決，出席職員如下：
　　　　法　　　官　李崇豪
　　　　法院書記官　葉子榕
　　　　通　　　譯　謝盛宇
朗讀案由到場當事人：均未到
法官宣示判決，判決主文、所裁判之訴訟標的及其理由要領如下
：
     主  文
原告之訴及其假執行之聲請均駁回。
訴訟費用由原告負擔。
    事實及理由要領
一、原告主張：
（一）緣原告蔡正義、蔡金河、蔡仁傑（下稱原告）三人為兄弟
      並共有門牌號碼新北市○○區○○路000號一樓（下稱系
      爭一樓房屋）之所有權，復原告等將系爭一樓房屋以每月
      租金新臺幣（下同）65,000元出租他人經營小吃店，詎被
      告顏一平變更系爭二樓房屋原室內之格局、在系爭二樓房
      屋內增建廁所浴室卻未妥善施作防水，自民國109年02月
      18日，因該房屋廁所堵塞未予疏通，衛浴糞水即滲入系爭
      二樓房屋內形成積水，被告顏一平復未將積水清除，致屋
      內積水繼續向下滲漏至系爭一樓房屋，侵蝕系爭一樓房屋
      樓板及加強磚造牆，致系爭一樓房屋因多處漏水而發生天
      花板、牆面受潮、污穢、油漆剝離脫落，並且導致系爭一
      樓房屋樓地板淹水，而再滲漏至系爭一樓房屋之地下室，
      造成該地下室多處漏水，對該屋主造成嚴重之損害；被告
      顏一平復授權並委由被告富裕傳承公司維修，被告富裕傳
      承公司向原告陳稱『因為系爭二樓房屋的糞管堵住，我們
      已經再進行疏通了，但是疏通過程通破水管，導致整楝公
      寓的糞水會往系爭一樓房屋滲漏，因此希望可以直接從系
      爭一樓的樑柱結構拆除後，再接上新設水管，這樣就可以
      把這個問題解決』，原告考量房客之生計經營及鄰里之和
      睦，而容忍此項整層公寓汙糞水流經系爭一樓房屋之修繕
      措施後，被告富裕傳承公司方於109年02月22日修繕完成
      ，然其竟未將拆除之樑柱結構，回復原狀。
（二）原告復詢問被告富裕傳承公司，因此等修繕措施而損壞系
      爭房屋一樓之樑柱結構，預計何時回復原狀及系爭房屋一
      樓地下室漏水，預計何時進行修繕？被告富裕傳承公司隨
      即相應不理、推諉卸責，原告屢催無效，查原告確係因被
      告等之侵權行為，而受有損害；迺被告等人於修繕完成後
      拒不回復原狀，核渠等所為，實令人髮指。原告僅得依法
      提起本訴訟，以維權益。
（三）聲明第一項部分：民法第184條第1項、185條第1項、191
      條第1項。
   1、按「因故意或過失，不法侵害他人之權利者，負損害賠償
      責任。故意以背於善良風俗之方法，加損害於他人者亦同
      。」、「數人共同不法侵害他人之權利者，連帶負損害賠
      償責任。不能知其中孰為加害人者亦同。」、「土地上之
      建築物或其他工作物所致他人權利之損害，由工作物之所
      有人負賠償責任。但其對於設置或保管並無欠缺，或損害
      非因設置或保管有欠缺，或於防止損害之發生，已盡相當
      之注意者，不在此限。」民法第184條第1項、第185條第1
      項及第191條第1項分別定有明文。又最高法院50年台上字
      第1464號民事判例已明揭：「民法第一百九十一條第一項
      所謂設置有欠缺，係指土地上之建築物或其他工作物，於
      建造之初即存有瑕疵而言。所謂保管有欠缺，係指於建造
      後未善為保管，致其物發生瑕疵而言。」觀民法第一百九
      十一條第一項所謂之土地上之工作物，係指以人工作成之
      設施，建築物係其例示。而建築物內部之設備如天花板、
      樓梯、水電配置管線設備等，屬建築物之成分者，固為建
      築物之一部，應包括在內。足認對於建物內之成分保管欠
      缺，致他人受有損害者，亦應負前開民法第191條第1項所
      定之建築物所有人責任。
   2、經查本件損害之成因及過程為：「（1)系爭二樓房屋因增
      建廁所浴室卻未妥善施作防水，而該房屋廁所堵塞未予疏
      通，衛浴糞水即滲入系爭二樓房屋?形成積水。4(2)被告
      顏一平未善盡其修繕、管理及維護之責（將屋內積水予以
      排除），致使系爭一樓房屋屋內之積水再繼續向下滲漏至
      系爭一樓房屋之地下室。(3)而造成本件爭一樓房屋屋內
      及爭一樓地下室漏水損害。」故而，果若被告等對於其等
      所有之系爭二樓房屋有善盡修繕、管理及維護之責（包括
      修補樓地板之裂縫及將屋內積水予以排除），縱使該漏水
      係起源自系爭二樓之樓地板，亦不至於繼續向下滲漏至原
      告所有之系爭一樓房屋，業如前述，當無疑義。足證被告
      等未就其所有樓上房屋善盡修繕、管理及維護之責（包括
      未修補樓地板之裂縫及未將屋內積水予以排除），致屋內
      積水向下滲漏至系爭一樓房屋，確實為原告受有本件漏水
      損害之主要原因，至為灼明。原告就本件漏水損害，自得
      依前開民法第191條第1項、第184條第1項、第185條第1項
      等規定，請求被告等連帶負賠償責任。
（四）被告等應連帶給付原告169,265元：
   1、按「負損害賠償責任者，除法律另有規定或契約另有訂定
      外，應回復他方損害發生前之原狀。（第1項）因回復原
      狀而應給付金錢者，自損害發生時起，加給利息。（第2
      項）第一項情形，債權人得請求支付回復原狀所必要之費
      用，以代回復原狀。（第3項）」、「損害賠償，除法律
      另有規定或契約另有訂定外，應以填補債權人所受損害及
      所失利益為限。（第1項）依通常情形或依已定之計劃、
      設備或其他特別情事，可得預期之利益，視為所失利益。
      （第2項）」民法第213條、第216條分別定有明文。據此
      規定，凡依外部情事，足認其已有取得利益之可能，因責
      任原因事實之發生，致不能取得者，即為所失之利益，應
      由債務人賠償，而不以有取得利益之絕對確實為必要。」
      、「民法第二百十六條第二項之消極損害（所失利益），
      乃一般可得預期利益之損害，並不以取得利益之絕對的確
      實為必要，凡按外部情事，足認已有取得利益之可能，因
      責任原因事實之發生，致不能取得者，即為所失之利益。
      」亦分別有最高法院81年度台上字第2149號民事判決可稽
      。
   2、據此，可知「損害賠償」範圍應包括債權人「所受損害」
      及「所失利益」之填補。又此所稱「所失利益」，並不以
      現貫有此具體利盈為限，亦不以有取得利盈之絕對確實為
      必要，凡按外部情事，足認已有取得利益之「可能」，即
      為已足。本件被告等因疏於維修、保管系爭二樓房屋，致
      廁所糞水滲入原告系爭一樓房屋及系爭一樓房屋地下室，
      造成原告損害，業如前述。茲將原告因漏水所生系爭一樓
      房屋及系爭一樓房屋地下室各處地面、天花板叢生壁癌
      與發霉，地面建材吸水發霉，裝潢毀損、發泡、腐爛，及
      租金損失，說明如下：
   （1）所受損害：原告因漏水所生系爭一樓及系爭一樓房屋地
        下室各處地面、天花板叢生壁癌與發霉，地面建材吸水
        發霉，裝潢毀損、發泡、腐爛之損害，須先將已毀損之
        裝潢拆除、同時施打防水針劑；嗣再針對系爭房屋毀損
        部分重新施以木工、油漆等工程；末再重置因漏水所毀
        損之地板換裝、拆除、舖設、樑柱庫板封板，此共計
        104,790元。
   （2）所失利益：因該漏水問題，致原承租房客於109年02月
        起至109年03月即拒絕承租，蓋其無法對外營業，是原
        告自109年02月起至109年03月20日自行雇工修堪完成之
        日止，受有租金損失64,475元之損害。
（五）聲明第二項部分：民法第767條第1項中段、第184條第1項
      、第191條第1項、第185條第1項。
   1、「所有人對於妨害其所有權者，得請求除去之。」民法第
      767條第1項中段定有明文。此所謂妨害者，係指以占有以
      外方法，客觀上不法侵害所有權或阻礙所有人之圓滿行使
      其所有權之行為或事實而言。而所謂「不法」，僅須所有
      人對於行為人之妨害，於法令上並無容忍之義務為已足，
      並非以行為人之妨害具有刑事責任或有民事上無效、得撤
      銷事由為必要，有最高法院88年度台上字第2420號民事
      判決可稽。
   2、本件係被告未盡保管、維護樓上房屋之責，造成原告損害
      。是以，被告未盡保管、維護樓上房屋（二樓房屋）之責
      ，既已有礙原告圓滿行使所有權，原告自得依民法第767
      條第1項中段規定予以排除，而訴請被告等將樓上房屋加
      以修繕至不再漏水至原告所有系爭一樓房屋之狀態，既足
      資避免再發生漏水情事。
   3、次按，負損害賠償責任者，除法律另有規定或契約另有訂
      定外，應回復他方損害發生前之原狀，民法第213條第1項
      定有明文。又被告等應依民法第184條第1項、第191條第1
      項、第185條第1項等規定連帶對原告負損害賠償責任，業
      如前述，而揆諸上開民法第 213條第1項之規定，此項損
      害賠償之方法應包括回復原告損害發生前之原狀，亦即將
      樓上房屋加以修繕至無漏水狀態，暨足資避免再發生漏水
      情事後，並回復原告系爭一樓房屋樑柱之原狀，自不待言
      。爰就原告聲明第二項之部分，補充民法第184條第1項、
      第 191條第1項、第185條第1項等規定作為請求權基礎，
      特此說明。
   4、本件原告得向被告請求之金額，合計為169,265元，洵堪
      認定。
      為此，爰依民法第184條第1項、第191條第1項、第185條
      第1項及第767條第1項中段規定之法律關係提起本訴，求
      為判決：（1）被告應連帶給付原告169,265元，並自起訴
      狀繕本送達翌日起至清償日止，按年息5%計算之法定遲延
      利息；（2）被告應連帶就地上建物門牌號碼為新北市○
      ○區○○路000號一層樓建物及地上建物門牌號碼為新北
      市○○區○○路000號一層樓建物之樑柱結構，回復原狀
      等語。
二、被告則辯以：
（一）按原告蔡正義、蔡金河、蔡仁傑（下稱原告）三人為門牌
      號碼新北市○○區○○路000號及131號公寓一樓之所有人
      ，顏一平先生則擁有同址二樓（以下稱系爭房屋）之產權
      ，被告則受顏君之委託，負責其所有系爭房屋之出租及管
      理。負責範圍包括房客之招募、租金之收取、交付、系爭
      房屋內小額之修繕（2,000元以下)等。該房屋於民國108
      年2月20日，以每月新台幣（下同）27,000元之租金出租
      予黃蕾而迄今在案。
（二）於民國109年2月16日，該棟公寓之公共糞管因年久失修，
      致穢物阻塞外溢，因公共糞管係位於該公寓131號及129號
      間之公共牆內，其節點位於該公寓131號及129號二樓之下
      方，即同址一樓之上方天花板間，故穢物即由131號及129
      號之二樓開始外溢，逐漸向一樓滲出。作為系爭房屋之受
      託管理人，當滲漏事件發生，被告受租客黃君之電話通知
      後，立即趕赴現場，經水電師傅初步確認為公共糞管之問
      題，被告即偕同原告處理，通知該公寓之各層住戶此一情
      節；並設立住戶聯絡群組，共同協調解決之方案。
（三）黃君為被告長期之租客，被告之所以積極協調住戶，是為
      使房客黃君得以儘速並得繼續使用系爭房屋。被告乃聯繫
      公寓各住戶，翔實告知現況，並建議立即延請相關專家確
      認原因及修繕。經大部分住戶同意後，原告即委請水電師
      傅勘查現場，完成報價，經被告通知公寓住戶可能費用，
      取得大部分住戶同意分擔額後，由原告委請之師傅立即施
      工。
（四）實情如上所陳，故原告所稱:（糞水滲漏乃）系爭房屋所
      有人顏君有變更系爭房屋室內格局，在房屋內增建廁所浴
      室卻未妥善施作防水（所致)云云，並非事實。蓋系爭房
      屋租賃予黃君多年，自始至今並未變更系爭房屋室內格局
      ，更無增建廁所浴室之情事；再者，按原告主張，系爭房
      屋如確實未妥善施作防水，則應只有廢水滲漏至一樓，但
      今之情況，滲漏物為大糞、便溺等穢物，實為公寓公共糞
      管年久破損滲漏之故，而非原告主張之因系爭房屋無妥善
      防水所能造成。
（五）另原告稱被告陳述：“因為系爭二樓的糞管堵住，我們已
      經在進行疏通，但疏通過程通破水管，導致整楝公寓的糞
      水會往一樓房屋滲漏，因此希望可以直接從係爭一樓的梁
      柱結構拆除後，再接上新設水管，這樣就可以把問題解決
      。”此亦屬原告，扭曲事實，斷章取義，蓋公共糞管堵塞
      滲漏，會先由二樓開放空間或馬桶溢出，一樓管線因封閉
      於天花板夾層間，時間或有遲延，但滲漏亦屬必然。且被
      告於民國109年3月9日，在處理本件住戶聯繫公共群組中
      ，早已明確回覆堵塞之管線為”公寓共管”，並非系爭房
      屋129號二樓之私有管線，更何況如確為原告所稱，損害
      為系爭房屋之防水不佳或堵塞所致，為何公寓131號之糞
      管管線亦堵塞？此實為該公寓之共管問題，而非系爭房屋
      129號之單一管線所致，至為明顯。亦有進者，被告於當
      日之群組回報中，亦明確陳明公共管線因年久堵塞滲漏，
      而於疏通時因管壁過薄破損，但係於131號破裂，一樓之
      滲漏點亦由131號開始，並非129號。被告並未對131號之
      房屋實施任何管理或處理，故公共糞管管線之破損實非被
      告之行為所造成。原告僅因被告挺身而出，積極為租客及
      公寓住戶們協調解決問題，即誣指被告應負責任者，實為
      無據。
（六）按民法第184條：“因故意或過失，不法侵害他人之權利
      者，負損害賠償責任。”然查，本案原告之損失實係因該
      公寓公共糞管之滲漏、破裂所造成，並非由於被告實施任
      何積極或消極之行為所致。況工程之施作均係由原告指定
      之人員為之；損害既非因可歸責於被告之原因所致，被告
      亦無任何侵害原告權利之行為，何需負擔侵權行為之損害
      賠償或回復原狀之責任與義務？同時，原告既主張系爭房
      屋之所有人顏君有變更系爭房屋室內格局，在房屋內增建
      廁所浴室卻未妥善施作防水乙節，應有舉證之義務，但原
      告卻無法提出證據或任何說明。系爭房屋確無原告主張之
      該等情事，廁所、浴室相關管線位置皆未予變動，更何況
      系爭房屋防水施作與本案糞水滲漏根本完全無關，足徵原
      告之主張實為無據。
（七）原告復稱：被告於109年2月22日修繕完成，竟未將拆除之
      梁柱結構回復原狀，要求被告賠償乙節，亦屬無理。蓋基
      於上述相同理由，損害既非原告之行為所造成，被告自無
      回復原狀之義務；同時，該項管線修繕工程，均係由原告
      指定之廠商進行完成，應如何進行回復原狀，亦非被告所
      得置喙。被告始終勉力為之者，僅為協助該公寓住戶共同
      解決此系爭糞管滲漏問題爾。退萬步言，該公寓之公共糞
      管系因已年久失修致堵塞滲漏，其修繕必然需要破壞一樓
      之梁柱方可完全替換相關之管線，如僅修換二樓以上之部
      分，該公寓糞管堵塞之狀況，無法全部解決；是公共糞管
      如確有堵塞、滲漏情事，則敲開一樓部分梁柱乃修繕該系
      爭公共管線問題唯一且必要之方法。系爭糞管既非因可歸
      責於被告之事由而堵塞失修，梁柱之破壞亦非被告之故意
      或過失所造成，則原告主張被告須對一樓梁柱之應負回復
      原狀及賠償其營業損失之義務者，亦屬難解。本案被告既
      無任何可歸責之事由，應無負擔損害賠償責任之理各等語
      。
三、經查：
（一）按當事人主張有利於己之事實者，就其事實有舉證之責任
      ，民事訴訟法第277條前段定有明文，復按民事訴訟如係
      由原告主張權利者，應先由原告負舉證之責，若原告先不
      能舉證，以證實自己主張之事實為真實，則被告就其抗辯
      事實，即令不能舉證，或其所舉證據尚有疵累，亦應駁回
      原告之請求，最高法院72年台上字第4225號判決可資參照
      。本件依原告所提系爭一樓房屋地板現場照片等件，均僅
      能證明系爭房屋確有淹水及牆壁確有破壞、管線外露之情
      事，至受損原因為何？與被告所有房屋管線有無關聯仍待
      鑑定查其確切原因，惟經本院於110年4月21日至系爭房屋
      一樓履勘，勘驗之結果為：該建物為5樓鋼筋混泥土建物
      之第1層，目前房屋為薑母鴨店面，原告蔡金河指出永亨
      路129號、131號共同梁柱與木板及簡易設備有拆除痕跡，
      請求回復原狀，目前已經不漏水，此有本院110年4月21日
      勘驗筆錄在卷可稽，系爭房屋129號、131號一樓漏水現場
      已遭破壞而無從鑑定漏水原因，又原告未舉證證明系爭
      129號、131號一樓房屋漏水情形確係因被告顏一平所有系
      爭二樓房屋疏未修繕所致，揆諸前開說明，原告請求被告
      應賠償原告所受損害，即無足取。原告另主張系爭129號
      、131號一樓房屋之樑柱係為被告所拆除乙節，復為被告
      所否認，並辯以此乃原告委請師傅施工所致，而原告就此
      亦未能舉證以實其說，是原告主張就被告應負回復原狀之
      責，亦屬無據。
（二）從而，原告依民法第184條第1項、第191條第1項、第185
      條第1項及第767條第1項中段規定之法律關係訴請：ヾ被
      告應連帶給付169,265元，並自起訴狀繕本送翌日起至清
      償日止，按年息5%計算之法定遲延利息。ゝ被告應連帶就
      地上建物門牌號碼為新北市○○區○○路000號一層樓建
      物及地上建物門牌號碼為新北市○○區○○路000號一層
      樓建物之樑柱結構，回復原狀，為無理由，應予駁回，其
      其假執行之聲請，亦失附麗，應併駁回。
四、本件判決基礎俱已臻明確，兩造其餘攻防方法及訴訟資料經
    本院審酌後，核與判決不生影響，無逐一論駁之必要，併此
    敘明。
中　　華　　民　　國　 110　　年　　9 　　月　　9 　　日
                  臺灣新北地方法院板橋簡易庭
                      書  記  官  葉子榕
                      法      官  李崇豪
上列為正本係照原本作成。
如不服本判決，應於送達後20日內，向本院提出上訴狀並表明上
訴理由，如於本判決宣示後送達前提起上訴者，應於判決送達後
20日內補提上訴理由書（須附繕本）。
中　　華　　民　　國　 110　　年　　9 　　月　　9 　　日
                      書  記  官  葉子榕